【裁判字號】    98,交聲,3772
【裁判日期】    990630
【裁判案由】    交管條例聲異
【裁判全文】
臺灣板橋地方法院交通事件裁定        98年度交聲字第3772號
原處分機關  交通部公路總局臺北區監理所
異  議  人
即受處分人  甲○○
上列異議人即受處分人因違反道路交通管理處罰條例案件，不服
原處分機關於中華民國98年10月2 日所為之裁決處分（裁決書案
號：北監自裁字第裁40-AC0000000號），聲明異議，本院裁定如
下：
    主  文
異議駁回。
    理  由
一、聲明異議意旨略以：異議人即受處分人甲○○於民國98年6
    月23日下午4 時42分許，駕駛車牌號碼1862-DQ 號自用小貨
    車（登記車主為嘉霖工業有限公司），行經臺北市○○路時
    ，因前座乘客未繫安全帶，經臺北市政府警察局交通警察大
    隊（下稱原舉發機關）警員拍攝違規照片後，逕行製單舉發
    ；惟本件舉發當時，異議人車內前座乘客確有繫安全帶，因
    攝影角度及遠距離拍攝，未能拍得乘客之全部身體，而呈現
    該前座乘客未繫安全帶之外觀，實則倘該名乘客係將安全帶
    置於手臂後方，警員以目測方式，應無法判斷有無繫安全帶
    ，應由警員當場攔停檢查，始能作為判斷之依據；經異議人
    申訴後，原處分機關仍以異議人違規事證明確，而予裁罰之
    處分，爰依法聲明異議云云。
二、按汽車行駛於道路上，其汽車駕駛人及前座乘客，應依下列
    規定使用安全帶：(一)安全帶及相關配件必須齊全，並無毀損
    、鬆脫或變更之情事。(二)每條安全帶僅供一人使用。(三)安全
    帶之帶扣應確實緊扣，安全帶無扭曲或反轉，鬆緊度保持適
    宜；腰部安全帶置於腰部以下，肩部安全帶固定位置應依個
    人調整，避免安全帶纏繞經過頸部，且應置手臂上端以上，
    汽車駕駛人及前座乘客繫安全帶實施及宣導辦法第3 條第1
    項定有明文。次按汽車行駛於道路上，其駕駛人或前座乘客
    未繫安全帶者，處駕駛人新臺幣（下同）1,500 元罰緩；汽
    車駕駛人或乘客未依規定繫安全帶，當場不能或不宜攔截製
    單舉發者，經以科學儀器取得證據資料證明其行為違規，得
    逕行舉發，道路交通管理處罰條例第31條第1 項前段、第7
    條之2 第1 項第7 款、第2 項第10款亦分別定有明文。
三、經查，本件異議人即受處分人甲○○於98年6 月23日下午4
    時42分許，駕駛車牌號碼1862-DQ 號自用小貨車，行經臺北
    市○○路時，因前座乘客未繫安全帶，經原舉發機關警員拍
    攝違規照片後，逕行製單舉發等事實，有原舉發機關北市警
    交大字第AC0000000 號舉發違反道路交通管理事件通知單1
    紙、採證照片3 幀等附卷可稽。異議人雖辯稱：本件舉發當
    時，伊車內前座乘客確有繫安全帶，因攝影角度及遠距離拍
    攝，未能拍得乘客之全部身體，而呈現該前座乘客未繫安全
    帶之外觀，實則倘該名乘客係將安全帶置於手臂後方，警員
    以目測方式，應無法判斷有無繫安全帶云云。經查，一般車
    輛右前乘客座之安全帶裝置設計，均係以該乘客座右後上方
    之門柱作為安全帶之基座，安全帶拉出後，自該乘客之右上
    方肩部斜越過胸前，向左下方延展，而繫扣於該乘客之左下
    方腰際固定扣座內；惟觀諸本件卷附採證照片所示，該照片
    之拍攝角度，係自該自用小貨車之右前方拍攝，透過前擋風
    玻璃，可清楚看出車內右前座乘客係身著白色上衣，而其前
    胸、左胸等部位，並無任何安全帶斜越而過之情狀，顯與前
    述正常情形下車輛右前座乘客依規定繫戴安全帶時，該安全
    帶係自乘客右上方肩部向左下方斜越過胸前、極易辨識其胸
    前有安全帶束縛之情形有異，足認該名乘客確未依規定繫安
    全帶；又倘如異議人所辯，該名乘客係於繫上安全帶後，將
    安全帶置於手臂後方，以致前方未見有安全帶通過云云，然
    異議人所述此等使用安全帶之方式，顯然與前揭汽車駕駛人
    及前座乘客繫安全帶實施及宣導辦法第3 條第1 項關於「安
    全帶之帶扣應確實緊扣，安全帶無扭曲或反轉，鬆緊度保持
    適宜；腰部安全帶置於腰部以下，肩部安全帶固定位置應依
    個人調整，避免安全帶纏繞經過頸部，且應置手臂上端以上
    」之規定不符，致使安全帶無從發揮其保護乘客之實質效用
    ，自與未依規定繫安全帶無異；從而，異議人上開所辯，均
    無可採甚明。至異議人另辯稱：本件有無繫安全帶，不應僅
    由警員目測判斷，應由警員當場攔停檢查，始能作為判斷之
    依據云云；惟觀諸前揭採證照片所示，異議人當時所駕駛之
    自用小貨車係行駛於道路之內側第二車道內，其前方、左側
    、右側均有其他車輛行駛中，依其情狀觀察，顯有不能或不
    宜攔載製單舉發之情形，是原舉發機關警員依前揭道路交通
    管理處罰條例第7 條之2 第1 項第7 款、第2 項第10款之規
    定，以科學照相儀器拍攝取得異議人違規之採證照片，並憑
    以逕行舉發，自無不合；異議人此部分所辯，亦無可採。綜
    上所述，本件異議人於前揭時、地，駕駛汽車行駛於道路上
    ，其前座乘客未繫安全帶之違規事由，事證明確；原處分機
    關以異議人違反道路交通管理處罰條例第31條第1 項規定，
    裁處罰鍰1,500 元，核無不當；本件異議人之異議為無理由
    ，應予駁回。
據上論斷，應依道路交通案件處理辦法第19條規定，裁定如主文
。
中    華    民    國    99    年    6     月    30    日
                    交通法庭  法  官  劉景宜
以上正本證明與原本無異。
如不服本裁定，得自收受送達之日起5 日內向本院提出抗告狀。
                              書記官  謝秀青
中    華    民    國    99    年    7     月    8     日

司法院資訊處製作；財團法人民間司法改革基金會備份。
